【裁判字號】    97,訴,1203
【裁判日期】    970818
【裁判案由】    違反毒品危害防制條例
【裁判全文】
臺灣臺南地方法院刑事判決              97年度訴字第1203號
公  訴  人  臺灣臺南地方法院檢察署檢察官
被      告  乙○○
上列被告因違反毒品危害防制條例案件，經檢察官提起公訴（97
年度營毒偵字第267號），被告於本院準備程序中就被訴事實為
有罪之陳述，經本院合議庭裁定由受命法官獨任適用簡式審判程
序，判決如下：
    主  文
乙○○施用第一級毒品，累犯，處有期徒刑拾月，扣案注射針筒
壹支、止血橡膠帶壹條，均沒收之。
    事實及理由
一、本件犯罪事實：乙○○前因違反毒品危害防制條例（施用第
    二級毒品）案件，經本院以88年度毒聲字第2588號裁定送觀
    察、勒戒後，因有繼續施用毒品傾向，而於民國88年9月28
    日以88毒聲字第2888號裁定令入戒治處所施以強制戒治，始
    於90年1月23日強制戒治期滿執行完畢，並經臺灣臺南地方
    法院檢察署檢察官以90年度戒毒偵字第99號處分書為不起訴
    處分確定；又因違反毒品危害防制條例（施用第二級毒品）
    案件，經臺灣臺南地方法院檢察署檢察官提起公訴並聲請強
    制戒治，由本院90毒聲字第2032號裁定令入戒治處所施以強
    制戒治，92年1月30日強制戒治期滿執行完畢，另經本院90
    年10月18日90年度營簡字第306號判決判處有期徒刑4月確定
    ，甫於92年5月30日徒刑期滿而執行完畢；再於96年6月、9
    月間因施用第一、二級毒品案件，經本院97年訴字第421號
    判決判處應執行有期徒刑1年2月確定，尚未執行完畢，詎猶
    不知悔改，仍基於施用第一級毒品海洛因之犯意，於97年2
    月12日21時，在臺南縣後壁鄉○○○道安溪寮段路旁注射第
    一級毒品海洛因1次。嗣於97年2月14日上午10時，在臺南縣
    白河鎮○○路山產市場內因另案通緝為臺南縣警察局白河分
    局警員逮捕，並附帶搜索在其身上起出用於注射海洛因之注
    射針筒1支及止血橡膠帶1條，並經其同意採驗尿液，呈鴉片
    代謝物（嗎啡及可待因）陽性反應，而悉上情。
二、上開犯罪事實之證據：
（一）被告於警詢、檢察官偵查中，及本院審理時之自白。
（二）卷附臺南縣警察局毒品犯罪嫌疑人尿液採驗作業管制紀錄
      清冊、正修科技大學超微量研究科技中心於97年3月4日出
      具編號R00-0000-000號檢驗報告、扣押書各1紙
（三）扣案注射海洛因之注射針筒1支及止血橡膠帶1條。
三、按海洛因經注射入人體後，約80%於24小時內自尿中排出，
    且尿液中能否驗出嗎啡陽性反應與其投與量、投與途徑、採
    尿時間、個人體質及檢驗方法之靈敏度有關，而文獻報導注
    射6毫克之海洛因鹽酸鹽，其代謝物嗎啡之平均可檢出時限
    約為26小時，業經行政院衛生署藥物食品檢驗局81年9月8日
    （81）藥檢壹字第8114885號函述明綦詳，佐以被告查獲採
    尿時間，及其尿液送驗呈鴉片代謝物（嗎啡及可待因）陽性
    反應，被告自白於上開時、地，施用第一級毒品海洛因之犯
    行，應堪認定。
四、按92年7月9日新修正之毒品危害防制條例刪除「2犯」及「3
    犯」之規定，將施用毒品者簡化區分為初犯、再犯，並認施
    用毒品者係屬病患性犯人，以觀察、勒戒戒除其身癮，以強
    制戒治去除其心癮。經觀察、勒戒或強制戒治執行完畢釋放
    後，若係5年後再犯該條例第10條施用毒品罪者，檢察官應
    先聲請法院裁定令被告入勒戒處所觀察、勒戒，並視有無繼
    續施用毒品傾向，決定應予釋放、為不起訴之處分，或應聲
    請法院裁定令入勒戒處所強制戒治；若係5年內「再犯」同
    條例第10條施用毒品罪者，依同條例第23條第2項規定，檢
    察官則應依法追訴；且觀諸該條例第20條第3項，及同條例
    第23條第2項之修正理由，如施用毒品者係前經觀察、勒戒
    或強制戒治等治療程序執行完畢5年後，始再施用毒品之「
    初犯」，因前所執行之觀察、勒戒或強制戒治已足收戒除毒
    癮之效，自應重新執行觀察、勒戒或強制戒治等治療程序，
    並於治療程序執行完畢後，由檢察官為不起訴處分，毋庸對
    之追訴處罰；反之，在「再犯」之情形，因其先前所為治療
    程序顯未能收戒斷毒癮之效，且考量施用毒品者之再犯率偏
    高，乃簡化其刑事處遇程序，而逕予追訴處罰，不再施以治
    療程序。參酌上開立法理由，修正毒品危害防制條例就施用
    毒品者，祇於「初犯」及「5年後再犯」二種情形，有其追
    訴條件之限制，即須於初犯經觀察、勒戒或強制戒治釋放後
    ，5年內均無施用毒品之行為，始能認其前所實施之觀察、
    勒戒或強制戒治已足遮斷毒癮，而得於5年後再犯時，再予
    適用初犯之規定，重行觀察、勒戒等程序。倘5年內已經再
    犯，被依法追訴處罰，縱其第3次（或第3次以上）施用毒品
    之時間在初犯釋放5年以後，即與「5年後再犯」之情形有別
    ，且因已於「5年內再犯」，顯見其再犯率甚高，原實施觀
    察、勒戒或強制戒治，已無法收其實效，而無5年戒斷期之
    存在，自無再經觀察、勒戒及強制戒治之必要，應由檢察官
    逕行起訴（最高法院95年度台非字第59號判決及95年第7次
    刑事庭會議決議）。
五、經查，被告前因施用第二級毒品案件，經送強制戒治後，於
    92年1月30日執行強制戒治完畢；再於96年間因施用第一、
    二級毒品案件，經本院判處有期徒刑1年2月確定，有臺灣高
    等法院被告前案紀錄表在卷可稽。被告於強制戒治執行完畢
    5年內之96年間，已再犯施用第一、二級毒品之罪，本件97
    年2月12日施用第一級毒品之犯行，乃屬3犯以上，縱其施用
    毒品之時間在初犯釋放5年以後，即與「5年後再犯」之情形
    有別，參諸前揭最高法院判決及刑事庭會議決議意旨，仍應
    依法論科；且查海洛因屬毒品危害防制條例第2條第2項第1
    款所列之第一級毒品，核被告所為，係犯毒品危害防制條例
    第10條第1項之施用第一級毒品罪。被告施用前後持有第一
    級毒品之低度行為，應為其施用之高度行為所吸收，不另論
    罪。另被告有如事實欄所載之違反毒品危害防制條例（施用
    第二級毒品）前科，甫於92年5月30日徒刑期滿執行完畢，
    有臺灣高等法院被告前案紀錄表在卷可參，其於受有期徒刑
    執行完畢後5年內故意再犯本件有期徒刑以上之罪，為累犯
    ，應依法加重其刑。爰審酌被告素行不良，且迭經觀察、勒
    戒及強制戒治，仍未能體認施用毒品對於自身健康之危害，
    遠離毒品，惟犯後業已坦承犯行，態度良好等一切情狀，量
    處如主文所示之刑。另扣案注射針筒1支及止血橡膠帶1 條
    ，皆為被告所有供其施用海洛因之物，爰依刑法第38條第1
    項第2款宣告沒收之。
據上論斷，應依刑事訴訟法第273條之1第1項、第299條第1項前
段、第310條之2、第454條，毒品危害防制條例第10條第1項，刑
法第11條、第47條第1項、第38條第1項第2款，判決如主文。
本案經檢察官甲○○到庭執行職務
中    華    民    國    97    年    8     月    18    日
                  刑事第十二庭  法  官  魏玉英
以上正本證明與原本無異。
如不服本判決應於收受本判決後10日內向本院提出上訴書狀，並
應敘述具體理由。如未敘述上訴理由者，應於上訴期間屆滿後20
日內向本院補提理由書狀（均須按他造當事人之人數附繕本）「
切勿逕送上級法院」。
                                書記官  曾盈靜
中    華    民    國    97    年    8     月    19    日
附錄本案論罪科刑法條全文
毒品危害防制條例第10條
施用第一級毒品者，處6月以上5年以下有期徒刑。
施用第二級毒品者，處3年以下有期徒刑。


司法院資訊處製作；財團法人民間司法改革基金會備份。
